最高法院刑事判決　　　　　　九十六年度台上字第六九一四號
上　訴　人　台灣高等法院台中分院檢察署檢察官
被　　　告　甲○○
上列上訴人因被告業務過失致人於死案件，不服台灣高等法院台
中分院中華民國九十六年二月六日第二審判決（九十五年度交上
訴字第二七四八號，起訴案號：台灣苗栗地方法院檢察署九十四
年度偵字第一一六八號），提起上訴，本院判決如下：
    主  文
原判決撤銷，發回台灣高等法院台中分院。
    理  由
本件原判決以公訴意旨略稱：被告甲○○係貨櫃聯結車司機，為
從事駕駛業務之人，於民國九十三年十一月十三日上午零時三十
八分許，駕駛車號ＫＦ－七二八號貨櫃聯結車，行經國道三號公
路南向一百十六公里四百公尺處（苗栗縣竹南鎮），因疏未注意
車前狀況，致撞擊前方行車速度較慢、由洪清爐駕駛並搭載黃陳
寶珠之車號Ｗ四－四０二０號自用小客車，致使行駛於同向後方
由洪順和駕駛搭載呂正英之車號七七六－ＧＭ營業貨運曳引車煞
車不及，再自後追撞被告所駕駛之上開貨櫃聯結車，致洪順和送
醫後，因本件車禍造成胸腹夾壓挫傷瘀腫併發左胸肋骨多發性骨
折，致左側氣血胸及腹內損傷出血休克死亡；同車之呂正英亦因
之受有腹部鈍挫傷合併肝及脾臟裂傷、腹內出血及出血性休克、
第十二胸椎爆裂性骨折合併神經損傷下半身癱瘓及兩側多處肋骨
骨折合併兩側血胸等傷害，因認被告以一行為涉犯刑法第二百七
十六條第二項業務過失致人於死及同法第二百八十四條第二項後
段業務過失致重傷等罪嫌等語。而經審理結果，認被告被訴之上
揭罪嫌，均屬不能證明，因而維持第一審諭知被告無罪之判決，
駁回檢察官在第二審之上訴。
惟查：（一）審理事實之法院，對於被告有利及不利之證據，均
應一併加以注意，並綜合全部證據資料，本於經驗及論理法則定
其取捨而為判斷，倘為無罪之判決，亦應詳述其全部證據取捨判
斷之理由，否則即有應於審判期日調查之證據未予調查及判決理
由不備之違法。原判決理由說明：「被告車輛左右輪之煞車痕各
為一百一十公尺、一百零六公尺，依據煞車痕與時速之比例計算
，顯見其行車速度當在時速一百二十公里以上，而有超速行駛之
情形」、「被告超速行駛，且疏未注意正前方有洪清爐駕駛之車
號Ｗ四－四０二０號自用小客車，因煞車不及，而追撞洪清爐所
駕自用小客車，導致該車撞及外側護欄；而被告發現肇事後，打
開車輛故障燈，欲下車查看狀況，但尚未下車之際，洪順和復駕
駛車號七七六－ＧＭ營業貨運曳引車，亦因疏未注意前方車輛之
行車狀態，未發現前方已有車輛追撞事故，乃於未煞車之情形下
，自後追撞被告所駕駛之聯結車」及被告於警詢、第一審審理時
供稱：「（問：你追撞前車後，中間隔了多久時間才遭後方車輛
追撞肇事？）約三秒鐘」、「（問：你撞到洪先生的車後經過多
久死者的車子追撞上來？）三秒鐘左右」（見相驗卷第十三頁背
面、第一審卷第二九頁、第三十頁）；如若俱屬無誤，則死者洪
順和駕駛系爭曳引車尾隨於被告所駕聯結車之後，以區區三秒鐘
之時間差，其能否因目擊前方車禍事故，而及時採取適當之安全
措施？其正常之反應時間應為若干？又洪順和若係依該路段速限
行駛，於三秒鐘反應時間，能否完全煞停所駕之曳引車？若時間
不足供完全煞停，洪順和駕車追撞被告所駕聯結車之行車事故，
被告是否亦應負過失責任？洪順和就本件行車事故之發生，縱令
與有過失，惟被告因疏未注意車前狀況超速駕車肇事，是否亦係
造成洪順和死亡及呂正英身受重傷害之競合原因之一？關係被告
就洪順和死亡及呂正英受重傷害之結果，應否負業務過失責任，
均待查證明白，原判決就前揭不利於被告之事證，俱未審認、說
明，有證據調查未盡及理由不備之違法。（二）「告訴乃論之罪
，未經告訴者，應諭知不受理之判決」，為刑事訴訟法第三百零
三條第三款所明定，而刑法第二百八十四條之罪，須告訴乃論，
復於同法第二百八十七條前段規定甚明；又告訴人之告訴，須含
有表示訴究之意思，始屬合法。依本件起訴書所載，檢察官就被
害人呂正英受重傷害部分，係起訴被告涉犯刑法第二百八十四條
第二項後段之業務過失致重傷罪嫌，該罪名依同法第二百八十七
條前段規定須告訴乃論；而被害人呂正英於警詢及偵查中皆未接
受詢問，告訴人即被害人呂正英之配偶曹維哲於警詢及偵查中又
僅先後陳稱：「要對洪順和提起傷害告訴」、「（問：你要對誰
提出告訴？我要追究黃（洪）順和他們公司的責任」（見相驗卷
第一一七頁背面、第一六六頁），似均未對被告本件業務過失致
重傷行為表示訴究之意，則被告被訴業務過失致呂正英重傷害部
分，是否已經合法告訴？應否依前揭法條規定為不受理之諭知﹖
原判決未予審認，自屬於法有違。以上，或係檢察官上訴意旨所
指摘，或為本院得依職權調查之事項，應認原判決有撤銷發回更
審之原因。
據上論結，應依刑事訴訟法第三百九十七條、第四百零一條，判
決如主文。
中　　華　　民　　國　九十六　年   十二   月　  六    日
                      最高法院刑事第十一庭
                          審判長法官  林　永　茂
                                法官  蘇　振　堂
                                法官  蕭　仰　歸
                                法官  何　菁　莪
                                法官  邱　同　印
      本件正本證明與原本無異
                                      書  記  官
中　　華　　民　　國　九十六　年　 十二 　月　 十二 　日
                                                    Ｍ
